---
title: "Kursy walut"
author: "Michał Bączkiewicz"
date: "2024-06-02"
format: 
  dashboard:
    orientation: rows
    nav-buttons: 
      - twitter
      - facebook
---
# Waluty
```{r}
# Ładowanie wymaganych pakietów
library(httr)
library(jsonlite)
library(ggplot2)
library(dplyr)
library(DT)
library(RColorBrewer)
library(gridExtra)
library(grid)
```


```{r}
#Data
#aktualna wartosc zlota
url = "http://api.nbp.pl/api/cenyzlota/last/1/"
response = GET(url)
data = content(response, "text")
df = fromJSON(data)
if (is.data.frame(df) && all(c("data", "cena") %in% names(df))) {
  gold_price = df$cena[1]
  gold_date = df$data[1]
} else {
  stop("Unexpected API response format for Gold")
}

#wartosc eur
url2 = "http://api.nbp.pl/api/exchangerates/rates/a/eur/"
response = GET(url2)
data2 = content(response, "text")
df2 = fromJSON(data2)

```

## column{.tabset}
```{r}
#| title: Najpopularniejsze waluty
# Pobieranie danych
url = 'http://api.nbp.pl/api/exchangerates/tables/A?format=json'
response = GET(url, add_headers('Accept' = 'application/json'))
if (status_code(response) == 200) {
  data = content(response, as = "text")
  json_data = fromJSON(data)
  
  # Wyodrębnienie kursów walut
  rates_df = json_data$rates[[1]]
  
  # Wybór najpopularniejszych walut (np. EUR, USD, GBP, CHF, JPY)
  popular_currencies = c("EUR", "USD", "GBP", "CHF", "JPY")
  top_5 = rates_df %>%
    filter(code %in% popular_currencies) %>%
    arrange(match(code, popular_currencies)) 
  
  # Poprawiony wykres
 p <- ggplot(top_5, aes(x = reorder(code, -mid), y = mid, fill = code)) +
    geom_bar(stat = "identity", color = "black", show.legend = FALSE) +
    geom_text(aes(label = round(mid, 2)), vjust = 1, size = 5, color = "black") +
    labs(
      title = "Top 5 najważniejszych gospodarczo walut",
      x = "Waluta",
      y = "Kurs (PLN)",
      caption = "Źródło danych: NBP"
    ) +
    theme_bw() +
    theme(
      axis.text.x = element_text(angle = 0, vjust = 0.5, size = 12, face = "bold"),
      axis.text.y = element_text(size = 12, face = "bold"),
      axis.title.x = element_text(size = 14, face = "italic"),
      axis.title.y = element_text(size = 14, face = "italic"),
      plot.title = element_text(size = 16, face = "bold", hjust = 0.5),
      plot.caption = element_text(size = 10, face = "italic", hjust = 1),
      panel.grid.major.y = element_line(color = "gray", size = 0.5),
      panel.grid.minor.y = element_blank()
    ) +
    scale_fill_brewer(palette = "Set3") +
    guides(fill = guide_legend(title = "Waluta"))
  
  # Tworzenie tekstu z wyjaśnieniami w dwóch kolumnach
  text_grob_left = textGrob(
    "NBP: Narodowy Bank Polski\nPLN: Polski złoty\nEUR: Euro\nUSD: Dolar amerykański",
    gp = gpar(fontsize = 12, col = "black"),
    x = 0, hjust = 0
  )
  
  text_grob_right = textGrob(
    "GBP: Funt brytyjski\nCHF: Frank szwajcarski\nJPY: Jen japoński",
    gp = gpar(fontsize = 12, col = "black"),
    x = 0, hjust = 0
  )
  
  # Łączenie wykresu z tekstem
  combined_text = arrangeGrob(textGrob("", x = 0, hjust = 0), text_grob_left, text_grob_right, ncol = 3, widths = c(0.5, 4, 4))
  final_plot = arrangeGrob(p, combined_text, ncol = 1, heights = c(4, 1))
  
  grid.newpage()
  grid.draw(final_plot)
  
} else {
  cat("Błąd:", status_code(response), "\n")
  cat("Treść odpowiedzi:\n", content(response, as = "text"), "\n")
}

```

```{r}
#| title: Tabela z wszystkimi walutami
# Wyświetlenie tabeli z wszystkimi walutami
datatable(rates_df, options = list(pageLength = 10, autoWidth = TRUE), 
          colnames = c('Kod Waluty', 'Waluta', 'Średni kurs'))

```
# Notowania, aktualne wartości
### column
#### row
```{r}
#| content: valuebox
#| title: "Aktualna wartość złota"
list(
  value = round(gold_price, 2),
  caption = paste("Cena złota (PLN) na dzień", gold_date),
  icon = "bank",
  color = "red"
)
```

```{r}
#| content: valuebox
#| title: "Aktualna wartość euro"
list(
  value = round(df2$rates$mid[1], 2),
  caption = "Cena EUR (PLN)",
  icon = "currency-euro",
  color = "green"
)
```
#### row

```{r}
url_eur = "http://api.nbp.pl/api/exchangerates/rates/a/eur/last/10/"
response_eur = GET(url_eur, accept("application/json"))
content_eur = content(response_eur, "text", encoding = "UTF-8")
data_eur = fromJSON(content_eur, flatten = TRUE)

# Sprawdzenie struktury danych
if (is.list(data_eur) && "rates" %in% names(data_eur)) {
  eur_rates = data_eur$rates$mid
  eur_dates = data_eur$rates$effectiveDate
} else {
  stop("Unexpected API response format for EUR")
}

# Tworzenie data frame
df_eur = data.frame(Date = as.Date(eur_dates), Rate = eur_rates)

url_gold = "http://api.nbp.pl/api/cenyzlota/last/10/"
response_gold = GET(url_gold, accept("application/json"))
content_gold = content(response_gold, "text", encoding = "UTF-8")
data_gold = fromJSON(content_gold, flatten = TRUE)

# Sprawdzenie struktury danych
if (is.data.frame(data_gold) && all(c("data", "cena") %in% names(data_gold))) {
  gold_prices = data_gold$cena
  gold_dates = data_gold$data
} else {
  stop("Unexpected API response format for Gold")
}

# Tworzenie data frame
df_gold = data.frame(Date = as.Date(gold_dates), Price = gold_prices)
```

###### column{.tabset}
```{r}
#| title: Ostatnie 10 notowań kurs EUR do PLN

# Wykres dla EUR
ggplot(df_eur, aes(x = Date, y = Rate)) +
  geom_line(color = "blue") +
  geom_point(color = "black", size = 3, alpha = 0.8) + 
  ggtitle("Kurs EUR do PLN - Ostatnie 10 Notowań") +
  xlab("Data") +
  ylab("Kurs średni") +
  theme_minimal() +
  theme(
    plot.title = element_text(size = 20, face = "bold", hjust = 0.5),
    axis.title.x = element_text(size = 14, face = "italic"),
    axis.title.y = element_text(size = 14, face = "italic"),
    axis.text = element_text(size = 12),
    panel.grid.major = element_line(color = "gray", size = 0.5),
    panel.grid.minor = element_line(color = "lightgray", size = 0.25)
  )

```


```{r}
#| title: Ostatnie 10 notowań ceny złota
# Wykres dla cen złota
ggplot(df_gold, aes(x = Date, y = Price)) +
  geom_line(color = "gold") +
  geom_point(color = "black", size = 3, alpha = 0.8) + 
  ggtitle("Ceny złota - Ostatnie 10 Notowań") +
  xlab("Data") +
  ylab("Cena (PLN)") +
  theme_minimal() +
  theme(
    plot.title = element_text(size = 20, face = "bold", hjust = 0.5),
    axis.title.x = element_text(size = 14, face = "italic"),
    axis.title.y = element_text(size = 14, face = "italic"),
    axis.text = element_text(size = 12),
    panel.grid.major = element_line(color = "gray", size = 0.5),
    panel.grid.minor = element_line(color = "lightgray", size = 0.25)
  )


```
##### column
```{r}
url_c = "http://api.nbp.pl/api/exchangerates/rates/c/eur/last/10/"
response_c = GET(url_c, accept("application/json"))
content_c = content(response_c, "text", encoding = "UTF-8")
data_c = fromJSON(content_c, flatten = TRUE)

# Sprawdzenie struktury danych
if (is.list(data_c) && "rates" %in% names(data_c)) {
  sell_rates = data_c$rates$ask
  buy_rates = data_c$rates$bid
  c_dates = data_c$rates$effectiveDate
} else {
  stop("Unexpected API response format for EUR table C")
}

# Tworzenie data frame
df_c = data.frame(Date = as.Date(c_dates), SellRate = sell_rates, BuyRate = buy_rates)

# Wykres punktowy dla kursu sprzedaży i kupna EUR
ggplot(df_c, aes(x = Date)) +
  geom_point(aes(y = SellRate, color = "Sell Rate"), size = 4) +
  geom_point(aes(y = BuyRate, color = "Buy Rate"), size = 4) +
  geom_text(aes(y = SellRate, label = round(SellRate, 2), color = "Sell Rate"), vjust = -1, size = 3.5) +
  geom_text(aes(y = BuyRate, label = round(BuyRate, 2), color = "Buy Rate"), vjust = 1.5, size = 3.5) +
  ggtitle("Kurs sprzedaży i kupna EUR - Ostatnie 10 Notowań") +
  xlab("Data") +
  ylab("Kurs (PLN)") +
  scale_color_manual(values = c("Sell Rate" = "red", "Buy Rate" = "blue")) +
  theme_minimal() +
  theme(
    plot.title = element_text(size = 20, face = "bold", hjust = 0.5),
    axis.title.x = element_text(size = 14, face = "italic"),
    axis.title.y = element_text(size = 14, face = "italic"),
    axis.text = element_text(size = 12),
    panel.grid.major = element_line(color = "gray", size = 0.5),
    panel.grid.minor = element_line(color = "lightgray", size = 0.25),
    legend.title = element_blank()
  )


```
### column
# Opis
## Row

Projekt: Kursy walut

Opis projektu
Projekt "Kursy walut" to interaktywny dashboard stworzony w R, który prezentuje aktualne dane na temat kursów walut oraz cen złota. Dane są pobierane z API Narodowego Banku Polskiego (NBP). Dashboard umożliwia wizualizację danych w postaci wykresów oraz tabel, co ułatwia analizę i porównanie kursów walut.

Struktura projektu
Projekt jest zorganizowany w formie dashboardu z następującymi sekcjami:

1: Waluty
W tej sekcji znajdują się wizualizacje i dane dotyczące najpopularniejszych walut oraz cen złota.

2: Najpopularniejsze waluty
W tej sekcji znajdują się wykresy najpopularniejszych walut na podstawie danych z NBP.

3: Tabela z wszystkimi walutami
Wyświetlenie tabeli z kursami wszystkich walut.

4: Wartości w formie boxów
Wyświetlenie aktualnej wartości złota i EUR w formie boxów.

5: Ostatnie notowania EUR i złota
Wykresy przedstawiające ostatnie 10 notowań kursów EUR i cen złota.

6: Kurs sprzedaży i kupna EUR
Wykres przedstawiający kurs sprzedaży i kupna EUR z ostatnich 10 notowań.

Projekt "Kursy walut" to narzędzie umożliwiające interaktywną analizę kursów walut i cen złota na podstawie danych z API NBP. Dzięki przejrzystym wizualizacjom i tabelom, użytkownik może łatwo śledzić zmiany na rynku walutowym.

## Row
